【裁判字號】    98,易,3915
【裁判日期】    990127
【裁判案由】    違反著作權法
【裁判全文】
臺灣臺中地方法院刑事判決              98年度易字第3915號
公  訴  人  臺灣臺中地方法院檢察署檢察官
被      告  甲○○
選任辯護人  洪錫欽律師
            陳姿君律師
上列被告因違反著作權法案件，經檢察官提起公訴（98年度偵字
第22553、24984號），被告就被訴事實為有罪之陳述，經本院告
知簡式審判程序之旨，並聽取被告與公訴人之意見後，本院裁定
由受命法官獨任進行簡式審判程序，本院判決如下：
    主    文
甲○○共同擅自以重製之方式侵害他人之著作財產權，處有期徒
刑陸月，如易科罰金，以新臺幣壹仟元折算壹日。緩刑貳年。附
表編號一所示之物，均沒收。
    犯罪事實及理由
一、本案犯罪事實及證據，除將起訴書犯罪事實欄第1 列之「綽
    號林漢之成年男子」補充為「綽號林漢之成年男子及其僱用
    之不詳姓名年籍之成年成員」、第6 列之「由林漢擅自重製
    」補充為「由林漢及其僱用之不詳姓名年籍之成年成員擅自
    重製」，及證據部分補充「被告於本院準備程序及審理中就
    被訴事實為有罪之陳述」外，其餘均引用檢察官起訴書所載
    （如附件）。
二、論罪科刑：
  (一)核被告甲○○所為，係犯著作權法第91條第1 項之擅自以重
    製之方法侵害他人之著作財產權罪及第92條之擅自以公開傳
    輸之方法侵害他人之著作財產權罪。被告與「林漢」及其僱
    用之不詳姓名年籍成年成員間，就上開犯行，有犯意之聯絡
    及行為之分擔，均為共同正犯。按刑事法若干犯罪行為態樣
    ，本質上原具有反覆、延續實行之特徵，立法時既予特別歸
    類，定為犯罪構成要件之行為要素，則行為人基於概括之犯
    意，在密切接近之一定時、地持續實行之複次行為，倘依社
    會通念，於客觀上認為符合一個反覆、延續性之行為觀念者
    ，於刑法評價上，即應僅成立一罪。學理上所稱「集合犯」
    之職業性、營業性或收集性等具有重複特質之犯罪均屬之，
    例如經營、從事業務、收集、販賣、製造、散布等行為概念
    者是（最高法院95年度臺上字第1079號判決要旨參照），亦
    即立法者針對特定刑罰規範之構成要件，已預設其本身係持
    續實行之複次行為，具備反覆、延續之行為特徵，故將之總
    括或擬制成一個構成要件之「集合犯」行為，因刑法評價上
    為構成要件之行為單數，應僅成立一罪。查被告於上開犯罪
    期間內非法重製告訴人公司之軟體再公開傳輸予玩家，持續
    進行，未曾間斷，於自然概念上雖屬數行為，然被告係以反
    覆之意思而持續為之，並於重製後對不特定之人傳輸，具有
    反覆、延續實行之特徵，屬單一犯罪計劃所為之集合行為，
    於法律評價上為營業犯性質之集合犯，而屬包括一罪之實質
    上一罪，仍各論以一罪為己足。
  (二)又被告基於一個犯罪決意，將未獲授權之遊戲主機之伺服器
    軟體電腦程式著作重製於電腦伺服器上，再於公開傳輸予不
    知情之不特定玩家使用時，進行下載重製，則被告所為重製
    及傳輸之行為，係一行為觸犯數罪名，為想像競合犯，應依
    刑法第55條規定，從一情節較重之著作權法第91條第1項之
    擅自以重製之方法而侵害他人之著作財產權罪處斷（按上開
    二法條之法定刑均相同，惟被告重製後再予傳輸，應以重製
    行為情節較重，故論以擅自以重製之方法而侵害他人之著作
    財產權罪）。公訴人認被告所犯上開二罪，應予分論併罰，
    尚有誤會。
  (三)爰審酌被告不思以正當途徑獲取他人電腦程式著作之合法授
    權，自侵害他人之著作財產權，欠缺保護智慧財產權之概念
    ，對告訴人公司潛在市場利益造成之侵害程度非微，更損及
    我國保護智慧財產權之國際形象，且犯罪時間甚長，本不宜
    寬待，惟念其無犯罪前科，素行尚佳，有臺灣高等法院被告
    前案記錄表1 份可按，犯後並坦認犯行，尚知悔悟，且與告
    訴人公司成立調解，賠償告訴人公司新臺幣100 萬元，有本
    院調解成立筆錄可憑，及告訴人亦表示原諒被告等一切情狀
    ，量處如主文所示之刑，並審酌其智識能力、家庭狀況等情
    （詳警卷受詢問人欄所載），諭知如主文所示之易科罰金折
    算標準。再被告前未曾受有期徒刑之宣告，有臺灣高等法院
    被告前案紀錄表1 紙附卷可稽，本院認被告因一時失慮，致
    罹刑章，於犯罪後已與告訴人公司成立調解，取得告訴人公
    司之原諒，事後已能負起責任盡力彌補其過錯，經此教訓後
    ，當知所警惕，信無再犯之虞，認其所宣告之刑，以暫不執
    行為適當，爰依刑法第74條第1 項第1 款規定，併予宣告緩
    刑2 年，以啟自新。
  (四)末查，附表編號一之1 至4 號及編號一之5 至8 號所示之物
    ，分別係被告所購得或所有，且係供犯本罪所用之物，而附
    表編號9至12則為被告所有，因犯罪所得之物，業經被告於
    本院審理時供承不諱，應依著作權法第98條規定，併予宣告
    沒收。至附表編號二所示之物，均非被告或其共犯所有，已
    據被告陳明在卷，爰不為沒收之諭知，附此敘明。
據上論結，應依刑事訴訟法第284 條之1 、第299 條第1 項前段
，著作權法第91條第1 項、第92條、第98條，刑法第11條前段、
第55條、第41條第1 項前段、第74條第1 項第1 款，判決如主文
。
本案經檢察官陳信郎到庭執行職務。
中    華    民    國    99    年    1    月     27    日
              刑事第十五法庭  法  官   廖純卿
以上正本證明與原本無異。
如不服本判決應於收受判決後10日內向本院提出上訴書狀，並應
敘述具體理由；其未敘述上訴理由者，應於上訴期間屆滿後20日
內向本院補提理由書（均須按他造當事人之人數附繕本）「切勿
逕送上級法院」。
                              書記官   柳寶倫
中    華    民    國    99    年    1    月     27    日
附論罪科刑法條：
著作權法第91條
擅自以重製之方法侵害他人之著作財產權者，處 3 年以下有期
徒刑、拘役，或科或併科新臺幣 75 萬元以下罰金。
意圖銷售或出租而擅自以重製之方法侵害他人之著作財產權者，
處 6 月以上 5 年以下有期徒刑，得併科新臺幣 20 萬元以上
2 百萬元以下罰金。
以重製於光碟之方法犯前項之罪者，處 6 月以上 5 年以下有期
徒刑，得併科新臺幣 50 萬元以上 5 百萬元以下罰金。
著作僅供個人參考或合理使用者，不構成著作權侵害。

司法院資訊處製作；財團法人民間司法改革基金會備份。
